臺灣彰化地方法院刑事判決　　　　　　　 96年度重訴字第7號
公　訴　人　台灣彰化地方法院檢察署檢察官
被　　　告　甲○○
指定辯護人　本院公設辯護人乙○○
上列被告因殺人未遂案件，經檢察官提起公訴（96年度偵字第
2736號），本院判決如下：
    主  文
甲○○傷害人之身體，累犯，處有期徒刑壹年肆月，減為有期徒
刑捌月。扣案之菜刀壹把，沒收之。
    事  實
一、甲○○前因公共危險等案件，經台灣高等法院台中分院判處
    有期徒刑3年8月確定，於民國93年12月29日假釋付保護管束
    期滿執行完畢。猶不知悔改，於96年2月20日17時10分許，
    因丙○○前往甲○○位於彰化縣竹塘鄉○○村○○路○段大
    崙巷41號住處聊天，向甲○○表示「何時清償積欠伊朋友之
    債務新台幣（下同）5百元」，甲○○因已酒醉，情緒並非
    穩定，自制力不佳，聞言極為氣憤，竟基於傷害之犯意，進
    入屋內拿取菜刀1把，見丙○○後即先往其臉部劃1刀，致丙
    ○○受有顏面7公分之撕裂傷，再往丙○○身體連續砍殺2刀
    ，丙○○先後出右手及左手阻擋，而受有右手掌及左手前臂
    切割傷併右側舟狀骨骨折及左右手神經血管肌腱斷裂等傷害
    。嗣後經警查獲，並扣得菜刀1把。
二、案經丙○○訴由彰化縣警察局芳苑分局移送台灣彰化地方法
    院檢察署檢察官偵查起訴。
    理  由
一、按被告以外之人於審判外之言詞或書面陳述，除法律有規定
    者外，不得作為證據。被告以外之人於偵查中向檢察官所為
    之陳述，除顯有不可信之情況者外，得為證據。刑事訴訟法
    第159條第1項、第159條之1第2項定有明文。證人丙○○於
    偵查中向檢察官所為證述，雖係被告以外之人於審判外之言
    詞陳述，為傳聞證據，然其於偵查中向檢察官所為證述，業
    經具結，且本院審酌該言詞陳述係出於證人自由意識下所為
    之陳述，其於偵查中之證詞，並未顯有不可信之情況，依刑
    事訴訟法第159條之1第2項規定，得採為認定本件犯罪事實
    所憑之證據，合先敘明。
二、訊據被告甲○○坦承持刀殺傷被害人丙○○之事實，核與證
    人即告訴人丙○○於警詢及偵查中之證述相符，復有財團法
    人彰化基督教醫院診斷書1紙，及菜刀1把扣案可憑，堪認被
    告前開出於任意性之自白與事實相符，足堪採信。本件事證
    明確，被告犯行洵堪認定。
三、公訴意旨認被告係出於殺人之犯意殺傷被害人丙○○，涉犯
    殺人未遂罪嫌。然查：
（一）被告與被害人平素並無嫌隙，被害人常常至被告家中與被
      告聊天，兩人平日感情不錯，被告有好吃的東西會請被害
      人吃等情，業據證人丙○○於本院審理時證述明確。而事
      發當日，被害人丙○○係進入被告家中聊天，提及被告欠
      他人500元應返還他人之事，被告答應，被害人丙○○繼
      續說欠錢一定要還等語，被告聽了之後不舒服即回房拿刀
      一節，亦據證人丙○○證述綦詳，則被告與被害人並無深
      仇大怨，顯無殺害被害人之動機，應僅係言語細故而發生
      衝突。
（二）被告進入房間拿取菜刀，被害人跟在其後，詢問被告要做
      什麼，被告答以我要殺你，即舉刀砍向被害人頭部，從其
      頭頂眉毛處砍下，第一刀來不及閃避，第二刀、第三刀被
      害人即舉起手抵擋，左右手因而分別受傷，之後被害人即
      躲避至屋外，被告並未追出等情，經證人丙○○證述歷歷
      ，是被告共砍三刀，該三刀所造成之傷分別係顏面7公分
      之撕裂傷，右手掌及左手前臂切割傷併右側舟狀骨骨折、
      左右手神經血管肌腱斷裂，就被害人受傷部位及受傷之輕
      重程度觀之，尚非足以致命之傷。而被害人丙○○所受之
      顏面傷位於其右前額，約長7公分，此處皮下即係骨頭，
      很難劃分深淺等情，有財團法人彰化基督教醫院96年5月9
      日函暨所附照片足參。再被害人臉部所受之傷，寬度非小
      ，惟尚未傷及頭骨，有上開被害人受傷照片足憑，則被告
      第一刀砍傷之力道當非十分強勁，否則被害人於猝不及防
      情形下，所受之傷當非顏面皮膚撕裂傷而已。又被害人頭
      部受傷後，留下外傷痕跡，無後遺症一節，業據證人丙○
      ○於本院審理時證述實在，益足佐證被告第一刀之力道並
      非強勁。
（三）被告平素與被害人關係良好，並無致被害人於死地之動機
      ，已如前述，而其當時已喝酒至酒醉，亦經證人丙○○證
      述確實，則被告回房拿刀，並稱要殺被害人，其真意當非
      確實欲致被害人於死，而係酒醉後欠缺自制力之表現。再
      證人丙○○證稱：「當日被告精神已經酒醉，應該有七、
      八成醉，應該還可以認得人，知道我是誰，走路會偏偏，
      歪來歪去，但不用扶著東西。」等語（96年7月13日審判
      筆錄），是被告因酒醉，行動已然遲緩不穩，而被害人神
      智清楚、行動自如，強弱之勢判然可分，如被告確欲殺害
      被害人，應不會選擇此種難以達到目的之時機。且被告已
      經酒醉至七八分，自難期待其能控制其下手之方位及力道
      。
（四）被告因一時氣憤，拿刀傷人，既無殺人之動機，下手之方
      式亦未顯現出殺意，且依照被害人頭、臉部之受傷結果觀
      之，亦難認被告欲置被害人於死地。又被告於砍傷被害人
      三刀，於被害人逃出屋外後，並未繼續追殺。綜上情形，
      僅能認被告係出於傷害之犯意所為。
四、核被告所為，係犯刑法第277條第1項之傷害罪。公訴人認被
    告所為係犯刑法第271條第2項之殺人未遂罪嫌，然被告係基
    於傷害之犯意，已如前述，應僅論以刑法第277條第1項之傷
    害罪，爰變更起訴法條。被告有如事實欄所載之犯罪科刑執
    行情形，有台灣高等法院被告全國前案紀錄表在卷可按，其
    受有期徒刑之執行完畢後，5年以內故意再犯本件有期徒刑
    以上之罪，為累犯，依刑法第47條第1項之規定加重其刑。
    爰審酌被告前已因傷害致死、傷害直系尊親屬等案件，分別
    經法院判處有期徒刑7年、4月確定，又因放火燒燬建物案件
    ，經法院判處有期徒刑3年6月確定，前開各罪均係出於衝動
    以暴力方式所為，或重大危害社會安全，顯見其個性衝動，
    無法控制自己行為，此次又因細故即以菜刀砍傷友人，足見
    並無深自悔悟反省之意，本次造成被害人丙○○之傷害非輕
    等一切情狀，量處如主文所示之刑。被告所犯之罪，合於中
    華民國九十六年罪犯減刑條例第2條第1項第3款規定，應予
    減刑，爰依該條例第7條第1項減為如主文所示之刑。扣案之
    菜刀1把，為被告所有，供犯罪所用，應依刑法第38條第1項
    第2款沒收之。
據上論斷，依刑事訴訟法第299條第1項前段、第300條，刑法第
277條第1項、第47條第1項、第38條第1項第2款，中華民國九十
六年罪犯減刑條例第2條第1項第3款、第7條，刑法施行法第1條
之1，判決如主文。
本案經檢察官洪英丰到庭執行職務
中　　華　　民　　國     96    年    7    月    31　　日
                  刑事第六庭    審判長法官  王義閔
                                法      官  鄭舜元
                                法      官  林欣苑
以上正本證明與原本無異。
如不服本判決，應於判決送達後10日內，向本院提出上訴書狀。
上訴書狀應敘述具體理由，並按他造當事人之人數附繕本。
告訴人或被害人對於判決如有不服具備理由請求檢察官上訴者，
其上訴期間之計算係以檢察官收受判決正本之日期為準。
中　　華　　民　　國　　96　　年　 　8 　 月　　 2　　日
                                書  記  官  楊筱惠
附錄本案論罪科刑法條全文：
中華民國刑法第277條
（普通傷害罪）
傷害人之身體或健康者，處 3 年以下有期徒刑、拘役或 1 千元
以下罰金。
犯前項之罪因而致人於死者，處無期徒刑或 7 年以上有期徒刑；
致重傷者，處 3 年以上 10 年以下有期徒刑。
